【裁判字號】    97,上訴,1304
【裁判日期】    980204
【裁判案由】    違反槍砲彈藥刀械管制條例等
【裁判全文】
臺灣高等法院臺南分院刑事判決        97年度上訴字第1304號
上  訴  人
即  被  告  乙○○
                    （現羈押於臺灣臺南看守所）
選任辯護人  楊偉聖  律師
            林錫恩  律師
            黃郁婷  律師
上 訴 人即
被告之配偶  戊○○
被      告  丙○○
                    （現羈押於臺灣臺南看守所）
選任辯護人  賴鴻鳴  律師
            黃俊達  律師
            劉錦勳  律師
上列上訴人因被告違反槍砲彈藥刀械管制條例等案件，不服臺灣
臺南地方法院九十七年度訴字第九九二號中華民國九十七年十月
二十一日第一審判決（起訴案號：臺灣臺南地方法院檢察署九十
七年度偵字第五六四八、七二一三、八三一三號），提起上訴，
本院判決如下：
    主  文
原判決關於丙○○、乙○○違反槍砲彈藥刀械管制條例及定應執
行刑部分均撤銷。
丙○○未經許可，持有手槍，累犯，處有期徒刑伍年月，併科
罰金新臺幣拾萬元，罰金如易服勞役，以新臺幣壹仟元折算壹日
，扣案之ＢＥＲＥＴＴＡ廠製玖釐米制式半自動手槍壹枝（含彈
匣壹只，槍枝管制編號：0000000000號）沒收。
乙○○被訴違反槍砲彈藥刀械管制條例部分，無罪。
其他上訴駁回。
丙○○上開第二項所處徒刑與上訴駁回部分（即共同以強暴脅迫
方法，剝奪人之行動自由，累犯，處有期徒刑壹年）應執行有期
徒刑陸年，併科罰金新臺幣拾萬元，罰金如易服勞役，以新臺幣
壹仟元折算壹日；扣案之ＢＥＲＥＴＴＡ廠製玖釐米制式半自動
手槍壹枝（含彈匣壹只，槍枝管制編號：0000000000號）沒收。
    事  實
一、丙○○前於民國八十六年間，因違反槍砲彈藥刀械管制條例
    及竊盜案件，經法院分別判處有期徒刑五年、一年並定應執
    行有期徒刑五年十月確定，經入監執行後，於九十年四月二
    十七日因縮短刑期假釋出監並付保護管束，嗣於假釋期間因
    犯妨害自由及賭博案件，分別經法院判處有期徒刑一年二月
    、三月並定應執行有期徒刑一年四月確定，經與上開撤銷假
    釋之殘刑部分合併執行，於九十六年一月三日縮短刑期假釋
    出監並付保護管束，並於同年三月二十四日保護管束期滿視
    為執行完畢。詎仍不知悛悔，明知制式手槍及子彈，係屬槍
    砲彈藥刀械管制條例所列管之槍枝及彈藥，非經中央主管機
    關內政部許可，不得擅自持有，竟仍基於持有制式手槍及子
    彈之犯意，於九十六年三、四月間，在臺南縣仁德鄉○○路
    其友人陳全和（業已死亡）住處，向陳全和取得具有殺傷力
    之義大利BERETTA（貝瑞塔）廠製9MM米制式半自動手槍一枝
    （含彈匣一只，槍枝管制編號：0000000000號）及具殺傷力
    之制式九釐米子彈二顆，即自該時起無故持有之。
二、丙○○與乙○○係舊識，二人素有交情，丙○○並以「大姐
    」稱呼乙○○，乙○○與雙嫚汝（觸犯妨礙自由罪業經原審
    判處有期徒刑六月確定）則係表姊妹。雙嫚汝在臺南市○區
    ○○路上經營「上好檳榔攤」，乙○○與雙嫚汝二人因此結
    識在該檳榔攤附近某蚵寮（位於臺南市○區○○路一號對面
    ）工作之丁○○，二人並經常前往丁○○在臺南市○區○○○路一段一０九巷七六號之租住處賭博。乙○○與雙嫚汝於
    九十七年四月九日晚間八時許，在丁○○之上開租住處賭天
    九牌時，因細故遭丁○○以「三字經」辱罵，乙○○與雙嫚
    汝心有不甘而欲對丁○○施以報復，嗣乙○○即於翌日（十
    日）下午二時三十分許，撥打行動電話予丙○○，要丙○○
    協同前往教訓丁○○，丙○○應允後，隨即攜帶上開貝瑞塔
    制式手槍連同上開子彈，並夥同姓名年籍均不詳，綽號「至
    聰」、「阿名」等二名成年男子，駕駛車號7588－SV號休旅
    車，依約前往雙嫚汝所經營之「上好檳榔攤」碰面，雙方會
    合後，再由乙○○手持球棒，與雙嫚汝二人引領前往檳榔攤
    旁之蚵寮，欲「修理」丁○○。俟乙○○、雙嫚汝於同日下
    午四時許，引領丙○○等人到達蚵寮後，發現丁○○並未在
    場，僅見丁○○之妻甲○○在蚵寮內打麻將，乙○○旋指示
    雙嫚汝、丙○○及綽號「至聰」、「阿名」等人將甲○○押
    走，欲迫使甲○○帶渠等外出找尋丁○○，雙嫚汝、丙○○
    及綽號「至聰」、「阿名」等人遂與乙○○共同基於妨害自
    由之犯意聯絡，丙○○並掏出上開貝瑞塔制式手槍恫赫甲○○，及以強暴方式強拉甲○○之左手，欲將之押上渠等所駕
    駛之前開休旅車，拉扯過程中，丙○○並對甲○○脅迫恫稱
    ：如不跟他們走，就要開槍射殺等語，乙○○並舉起球棒對
    甲○○脅迫恫稱：如果再不走，將以球棒毆打等語，雙嫚汝
    則在旁幫腔稱：只要跟他們走就會沒事等語，甲○○因而心
    生畏懼遭渠等押上休旅車，致被剝奪其行動自由，乙○○、
    丙○○、雙嫚汝及綽號「至聰」、「阿名」等人並全部坐上
    該部休旅車一同驅車前往丁○○在臺南市○區○○○路一段
    一０九巷七六號之租住處前等候。嗣丁○○接獲在蚵寮現場
    目睹之友人葉瑞明電話告知甲○○遭人持槍押走，遂於同日
    下午四時五十分許返回上開中華西路一段租住處，而在該處
    等候之乙○○與雙嫚汝見丁○○返家，隨即下車並拉扯丁○○上衣，丙○○與綽號「至聰」之男子亦同時下車，留下綽
    號「阿名」之男子在車內看守甲○○，丙○○在乙○○、雙
    嫚汝與丁○○拉扯之際，另在一旁出示上開手槍恐嚇，迫使
    丁○○進入屋內，並由同行綽號「至聰」之男子持屋內鐵椅
    砸打丁○○，丁○○遭鐵椅攻擊後，亦持不詳器物加以反抗
    ，雙方進而爆發衝突，致丁○○、丙○○均受有傷害（傷害
    部分均未據告訴），丙○○見丁○○出手反擊，即憤而持所
    攜帶之該把制式手槍朝天花板及地面各擊發一槍，隨後即與
    乙○○、雙嫚汝及綽號「至聰」、「阿名」等人駕車離去，
    甲○○亦趁機逃離該車，並旋至臺南市警察局第六分局金華
    派出所報案，員警乃循線於同日晚間七時許，依法拘提乙○○、雙嫚汝到案，丙○○則於逃匿多日後，亦於同年五月八
    日下午一時三十五分許，持上開貝瑞塔制式手槍（含彈匣一
    只），在臺南市○區○○○路與國民路口處（全國加油站前
    ）向警方投案。
三、案經甲○○、丁○○訴由臺南市警察局第六分局報請臺灣臺
    南地方法院檢察署檢察官偵查起訴。
    理  由
甲、程序部分：
    按被告以外之人於審判外之陳述，雖不符刑事訴訟法第一百
    五十九條之一至第一百五十九條之四之規定，而經當事人於
    審判程序同意作為證據，法院審酌該言詞陳述或書面陳述作
    成時之情況，認為適當者，亦得為證據。當事人、代理人或
    辯護人於法院調查證據時，知有第一百五十九條第一項不得
    為證據之情形，而未於言詞辯論終結前聲明異議者，視為有
    前項之同意。」，刑事訴訟法第一百五十九條之五定有明文
    。查本件檢察官所舉所有書面及言詞陳述之證據能力，業經
    被告二人及渠等之辯護人於本院行準備程序時表示均同意列
    為證據，且迄言詞辯論終結前亦未聲明異議，本院審酌該等
    供述證據之取得過程並無瑕疵，與本案待證事實間復具有相
    當之關聯性，以之為本案證據尚無不當，自得採為證據。
乙、實體部分：
壹、有罪部分（即被告丙○○違反槍砲彈藥刀械管制條例部分及
    丙○○與乙○○妨害自由部分）：
一、訊據被告丙○○、乙○○對於前揭時、地有剝奪被害人甲○○行動自由及在強押其上車前有前揭恐嚇之行為均坦承不諱
    ，另被告丙○○對於上開持有制式手槍、子彈之事實亦坦白
    承認，核與證人即被害人甲○○、目擊證人葉瑞明分別於警
    詢、偵訊證述之情節相符（見警卷第五七至六二頁、六五至
    六七頁、七一至七三頁、偵字第五六四八號卷第四八至五０
    頁、五二至五五頁），並有現場照片三十四張、現場監視錄
    影翻拍照片二張、車籍查詢─基本資料、扣押物品目錄表等
    在卷足資佐證。又上開扣案手槍經臺南市警察局初步檢視後
    ，認槍枝大部結構完整、槍管暢通且具擊發機構可發揮功能
    ，初步檢視結果認屬管制槍枝之可能性較大，有臺南市警察
    局槍枝初步檢視報告表一份可憑（警卷第九七、九八頁），
    經再送內政部警政署刑事警察局以性能檢驗法、電解腐蝕法
    、比對顯微鏡比對法鑑驗結果，認送鑑手槍一枝（含彈匣一
    只、槍枝管制編號：0000000000號），係義大利BERETTA廠
    製8000型口徑９MM制式半自動手槍，槍號遭磨滅，經以電解
    腐蝕法重現結果，無法重現，槍管內具陸條右旋來復線，擊
    發功能正常，可供擊發同口徑制式子彈使用，認具殺傷力，
    此有該局九十七年六月十日刑鑑字第0970076267號槍彈鑑定
    書一份附卷可查（原審卷一第四九至五一頁），足認被告上
    開自白確與事實相符，自可採信。被告丙○○、乙○○上開
    犯行，事證明確，洵堪認定，均應依法論科。
二、核被告丙○○所為係犯槍砲彈藥刀械管制條例第七條第四項
    之未經許可持有制式手槍罪、同條例第十二條第四項之未經
    許可持有子彈罪及刑法第三百零二條第一項之剝奪他人行動
    自由罪；被告乙○○所為，則係犯刑法第三百零二條第一項
    之剝奪他人行動自由罪。又按刑法第三百零二條之妨害自由
    罪，原包括私禁及以其他非法方法剝奪人之行動自由而言，
    所謂非法方法，當包括強暴脅迫等情事在內，最高法院七十
    四年台上字第三四０四號判例意旨可資參照，故於私行拘禁
    或以其他非法方法剝奪人之行動過程中，有對被害人施加恐
    嚇行為，自屬包含於妨害行動自由之同一意念之中，縱其所
    為，合於刑法第三百零五條恐嚇危害安全罪之要件，仍應視
    為剝奪行動自由之部分行為。查被告丙○○、乙○○等人在
    強押被害人甲○○上車之前，對其嚇稱：「如不跟他們走，
    就要開槍射殺」、「如果再不走，將以球棒毆打」、「只要
    跟他們走就會沒事」等語，將被害人甲○○強拉上車，剝奪
    其行動自由，該等恐嚇行為自均包含於妨害甲○○行動自由
    之同一意念之中，縱渠等所為，合於刑法第三百零五條恐嚇
    危害安全之情形，仍應視為剝奪行動自由之部分行為，公訴
    意旨被告二人就此部分另犯刑法第三百零五條之恐嚇危害安
    全罪，容有誤會，併此敘明。被告丙○○、乙○○與雙嫚汝
    及綽號「至聰」、「阿名」等人就所犯上開剝奪他人行動自
    由罪間，均有犯意之聯絡及行為之分擔，均為共同正犯。再
    被告丙○○係以一持有行為，同時持有制式手槍與子彈，係
    一行為觸犯數罪名之想像競合犯，應依刑法第五十五條前段
    之從一重之未經許可持有制式手槍罪處斷。又被告丙○○所
    犯上開二罪間，犯意各別，行為互殊，應予分論併罰。另被
    告丙○○曾有如事實欄所載之犯罪科刑執行情形，此有臺灣
    高等法院被告前案紀錄表在卷可按，其於徒刑執行完畢五年
    內故意再犯本件有期徒刑以上之罪，為累犯，應依刑法第四
    十七條第一項規定加重其刑。
三、上訴駁回部分：
    原審就被告丙○○、乙○○所犯剝奪他人行動自由罪部分，
    認被告二人犯行罪證明確，因予適用刑法第二十八條、第三
    百零二條第一項、第四十七條第一項，刑法施行法第一條之
    一等規定，並敘明審酌被告二人各自犯罪之動機、目的、手
    段，被告二人僅因細故即在光天化日之下持槍強押與其無干
    之被害人上車，剝奪他人行動自由，不僅目無法紀且對被害
    人身心造成嚴重斲害，本應量處重刑，惟念渠等就妨害自由
    部分均能坦認犯行，犯後態度尚稱良好等一切情狀，分別量
    處被告丙○○有期徒刑一年、被告乙○○有期徒刑十月。本
    院經核，原判決此部分認事用法，均無違誤，量刑亦稱妥適
    。被告二人就此部分上訴意旨，均指摘原判決量刑過重云云
    ，均為無理由，應予駁回。
四、撤銷改判部分：
    原判決就被告丙○○被訴違反槍砲彈藥刀械管制條例部分，
    認被告觸犯槍砲彈藥刀械管制條例第七條第四項之未經許可
    持有制式手槍罪及同條例第十二條第四項之未經許可持有子
    彈罪，固非無見。惟查：上開貝瑞塔手槍（含彈夾子彈）自
    始均在被告丙○○繼續持有中，未曾交付被告乙○○持有（
    被告乙○○被訴違反槍砲彈藥刀械管制條例部分另為無罪諭
    知，詳如後述）。被告丙○○就此部分上訴，指摘原判決量
    刑過重，雖無理由，然原判決就此部分事實之認定，既有可
    議，即屬無可維持，自應由本院將原判決此部分及定執行刑
    部分撤銷改判之。爰審酌被告丙○○未經許可隨身攜帶手槍
    及子彈，對社會治安潛在之危害性非輕，惟並未持以造成實
    害，且就其所犯，自始均坦認犯行，犯後態度尚稱良好等一
    切情狀，量處有期徒刑五年三月，併科罰金新臺幣十萬元，
    罰金部分，如易服勞役以新台幣一千元折算一日。並就其所
    處之刑與前開上訴駁回部分所處有期徒刑一年，定其應執行
    刑為有期徒刑六年，併科罰金新台幣十萬元，罰金如易服勞
    役，以新台幣一千元折算一日，以資懲儆。末查扣案具有殺
    傷力之制式手槍一枝（含彈匣一個、槍枝管制編號：000000
    0000號）屬違禁物，應依刑法第三十八條第一項第一款之規
    定宣告沒收，至於已擊發之制式子彈二顆，因已發射殆盡，
    所餘殘體均已不具殺傷力，非屬違禁物，故不另為沒收之諭
    知。
貳、無罪部分（即被告乙○○被訴違反槍砲彈藥刀械管制條例部
    分）：
一、公訴意旨另以：甲○○因心生畏懼遭被告丙○○等人押上休
    旅車，被告乙○○於共同驅車前往丁○○在臺南市○區○○○路一段一０九巷七六號之租住處前等候途中，因甲○○在
    車上一直哀求乙○○等人不要傷害伊，並表示有事情可以找
    丁○○談，乙○○見狀隨即基於持有制式手槍及子彈之犯意
    ，將丙○○所持之上開貝瑞塔制式手槍拿在手上，用該槍指
    著甲○○，並恫稱：如果再講，就要讓妳好看等語，迫使甲○○安靜就範，因認被告乙○○此部分所為另涉犯槍砲彈藥
    刀械管制條例第七條第四項之未經許可持有制式手槍罪及同
    條例第十二條第四項之未經許可持有子彈罪嫌云云。
二、按「被害人之陳述如無瑕疵，且就其他方面調查又與事實相
    符，固足採為科刑之基礎，倘其陳述尚有瑕疵，而在未究明
    前，遽採為論罪科刑之根據，即難認為適法。」，最高法院
    著有六十一年台上字第三０九九號判例在案，又「被害人就
    被害經過之陳述，除須無瑕疵可指，且須就其他方面調查又
    與事實相符，亦即仍應調查其他必要之補強證據以擔保其陳
    述確有相當之真實性，而為通常一般人均不致有所懷疑者，
    始得採為論罪科刑之依據，非謂被害人已踐行人證之調查程
    序，即得恝置其他補強證據不論，逕以其陳述作為有罪判決
    之唯一證據。」，亦有最高法院九十七年度台上字第二六一
    號判決意旨可資參照。
三、公訴意旨認被告乙○○涉犯槍砲彈藥刀械管制條例第七條第
    四項之未經許可持有制式手槍罪及同條例第十二條第四項之
    未經許可持有子彈罪嫌，無非係以被害人甲○○於警詢中之
    指訴為其論據。訊據被告乙○○則堅決否認曾經持有上開制
    式手槍、子彈情事，辯稱：伊並未在車內持該把制式手槍指
    著甲○○迫使其就範，伊從頭到尾並未持有該把制式手槍及
    子彈等語。經查：被害人甲○○於九十七年四月十日警詢中
    固曾指稱：「（當時除持槍押著你的男子外，是否還有其他
    人持槍？）我只看見一支槍，但是我被押上車後，我就一直
    求他們不傷害我，有事情可以找我先生談，當時乙○○就把
    槍支從男子手上拿來他手上，並用槍支指著我說，如果我再
    講，就要讓我好看」等語（見警卷第六一頁），然嗣於同年
    五月七日警詢時則否認上情，改口供稱：「（當你被他們押
    上車時，乙○○到底有無將丙○○手上的槍，交手過來，由
    她持槍指著妳，叫妳不要講話，再講話就要讓妳好看的情節
    ？）我忘記了，因為當時我很害怕，頭都低低的。」等語（
    警卷第六七頁），於檢察官偵查中復證稱：「（你在警詢時
    有說乙○○也有持槍押妳，是否如此？）我在警局有如此陳
    述，但當時我頭低低的，不知背後是何物抵住我，因為當時
    我在車上很害怕，又抵住我的地方剛好坐著乙○○，所以我
    認為是乙○○拿槍抵住我。」、「當時車上很擠，而且天色
    昏暗，我並沒有看得很清楚。」（偵字第五六四八號卷第五
    ０頁）、「（剛才有問你說你證稱沒有看得很清楚，為何可
    以詳細描述乙○○是把槍枝從男子手上拿過來，並用槍指著
    妳，及恐嚇要你好看，現在可否回答這個問題？）乙○○確
    實有拿東西抵住我的右後背，但我不知道那是槍還是球棒。
    」（同上偵卷第五五頁），其先後供述歧異，顯有瑕疵，已
    難認其於第一次警詢時指訴被告乙○○持槍恐嚇乙節確屬實
    在，況乎檢察官並未提出其他補強證據，可供擔保被害人甲○○於第一次警詢對被告乙○○所為上開指訴之真實性。再
    者，本件紛爭乃係因被告乙○○與甲○○之配偶丁○○賭博
    恩怨所引起，被告丙○○抵達新樂路蚵仔寮時，甲○○正與
    人打麻將，驟然間遭被告等人強迫挾持往尋丁○○，業經認
    定如前，則甲○○因受驚嚇而挾怨構陷被告乙○○之可能性
    甚高；另觀諸甲○○係遭被告丙○○持槍強押上車，有如前
    述，其受挾持已喪失行動自由，於渠等一行人駕車抵達中華
    西路一段一０九巷七六號丁○○租屋處前，甲○○受挾持之
    狀態並未改變，縱甲○○再車上一路求饒，實亦無庸再由被
    告持槍恐嚇始能達挾持之目的，況呼甲○○既經被告丙○○
    持槍強押上車，甲○○在被告等多人挾持之下，被告乙○○
    果欲對其恐嚇，僅出言放話即可輕易達其目的，何庸再於車
    上由丙○○手上接過槍枝對著甲○○比劃，徒增槍枝走火傷
    人之危險，亦可見甲○○於第一次警詢時對被告乙○○所為
    上開指訴，有違常情，難以憑採。此外，依據同案被告丙○○、雙嫚汝於本案歷次警詢、檢察官偵訊及原審審理時之供
    述，均否認被告乙○○在甲○○遭挾持上車後，曾經持槍恐
    嚇甲○○，有渠等之警詢、偵查及原審審判筆錄在卷可稽，
    堪信被告乙○○於本案確實未曾持有扣案手槍。
四、綜據上述，被告乙○○之辯解非不足採信，且公訴人所提證
    據之證明力未能使本院確信被告乙○○此部分被訴犯罪事實
    為真實，無從說服本院以形成被告乙○○此部分被訴犯嫌有
    罪之心證，是被告乙○○此部分被訴犯行既不能證明，自應
    諭知無罪。乃原審未詳予審酌被害人甲○○所為不利於被告
    乙○○之指訴，顯有瑕疵且無補強證據以資擔保其供述之真
    實性，就被告乙○○被訴持有手槍罪嫌部分，遽予論罪科刑
    ，自有不當。被告乙○○上訴指摘原判決此部分不當，為有
    理由，自應由本院將原判決此部分撤銷改判，為被告乙○○
    無罪判決之諭知。
據上論結，應依刑事訴訟法第三百六十九條第一項前段、第三百
六十四條、第三百六十八條、第三百零一條第一項、第二百九十
九條第一項前段，槍砲彈藥刀械管制條例第七條第四項、第十二
條第四項，刑法第十一條前段、第五十五條前段、第四十七條第
一項、第四十二條第三項、第五十一條第五款、第十款前段、第
三十八條第一項第一款，刑法施行法第一條之一，判決如主文。
本案經檢察官劉欽銘到庭執行職務。
中    華    民    國    98    年    2     月    4     日
                  刑事第六庭  審判長法  官  董武全
                                    法  官  曾文欣
                                    法  官  杭起鶴
以上正本證明與原本無異。
如不服本判決應於收受送達後10日內向本院提出上訴書狀，其未
敘述上訴理由者，並得於提起上訴後10日內向本院補提理由書（
均須按他造當事人之人數附繕本）「切勿逕送上級法院」。
                                    書記官  魏安里
中    華    民    國    98    年    2     月    4     日
附錄：本判決論罪科刑法條
槍砲彈藥刀械管制條例第7條第4項
未經許可，持有、寄藏或意圖販賣而陳列第一項所列槍砲、彈藥
者，處五年以上有期徒刑，併科新台幣一千萬元以下罰金。
槍砲彈藥刀械管制條例第12條第4項
未經許可，持有、寄藏或意圖販賣而陳列子彈者，處五年以下有
期徒刑，併科新台幣三百萬元以下罰金。
中華民國刑法第302條第1項
私行拘禁或以其他非法方法，剝奪人之行動自由者，處五年以下
有期徒刑、拘役或三百元以下罰金。


司法院資訊處製作；財團法人民間司法改革基金會備份。
